臺灣士林地方法院民事簡易判決
110年度士簡字第1639號
原      告  邵俊翰
被      告  湯建明
居新北市○○區○○路0段000巷00號4樓
訴訟代理人  彭子源
上列當事人間因被告過失傷害案件（110年度審交簡字第203號）
，原告提起刑事附帶民事訴訟請求損害賠償事件（110年度審交
附民字第293號），經本院刑事庭裁定移送前來，本院於民國111
年1月13日言詞辯論終結，並判決如下：
    主  文
被告應給付原告新臺幣柒萬陸仟參佰參拾肆元。
訴訟費用新臺幣壹仟元，其中新臺幣壹佰柒拾元由被告負擔，餘
由原告負擔。
原告其餘之訴駁回。
本判決原告勝訴部分得假執行。
原告其餘假執行聲明駁回。
    事實及理由要領
一、原告起訴主張：被告於民國109 年8 月4 日凌晨4 時7 分許
    ，駕駛車牌號碼000-0000號自用小客車，沿新北市八里區中
    華路往林口方向行駛，行經中華路與文昌路之交岔路口前時
    ，本應注意車前狀況，並隨時採取必要之安全措施，且按當
    時情形並無不能注意之情事，竟疏未注意，因疲勞睡著，貿
    然往前行駛，而自後追撞前方正在停等紅燈由原告所騎乘車
    牌號碼000-000 號重型機車（下稱系爭車輛），致原告人車
    倒地，受有下背挫傷、雙側大腿擦傷、右側小腿撕裂傷、右
    踝挫傷等傷害，因而支付醫療費用新臺幣（下同）12,078元
    ，系爭車輛、牌照及原告所戴之安全帽亦因本件事故受到損
    傷，原告因而分別支付20,010元、800元、1,900元之維修更
    換費用，且原告出院後以計程車代步返家，支付交通費用40
    5元，以上費用均請求被告賠償，併請求精神慰撫金262,807
    元等語，並聲明：1.被告應給付原告30萬元；2.原告願供擔
    保請准宣告假執行。　　
二、被告答辯略以：對於醫療費用、交通費用、牌照費用均不爭
    執，系爭車輛維修費用應計算折舊，另安全帽原告當初係以
    1,700元購買，自應以該價格計算損害，並應計算折舊，而
    非以新品價格為計算，又精神慰撫金之數額過高等語，並聲
    明請求駁回原告之訴。　　
三、法院得心證的理由：
　㈠按因故意或過失，不法侵害他人之權利者，負損害賠償責任 
    ；汽車、機車或其他非依軌道行駛之動力車輛，在使用中加
     損害於他人者，駕駛人應賠償因此所生之損害；不法毀損
    他 人之物者，被害人得請求賠償其物因毀損所減少之價額
    ；按當事人已證明受有損害而不能證明其數額或證明顯有重
    大困難者，法院應審酌一切情況，依所得心證定其數額，民
    法第184條第1項前段、第191條之2前段、第196條，及民事
    訴訟法第222 條第2 項分別定有明文。再按物被毀損時，被
    害人除得依民法第196條請求賠償外，並不排除民法第213條
    至第215條之適用；依民法第196 條請求賠償物被毀損所減
    少之價額，得以修復費用為估定之標準，但以必要者為限（
    例如：修理材料以新品換舊品，應予折舊）（最高法院77年
    度第9次民事庭會議決議(一)參照）。
　㈡經查，原告主張之事實，業據本院刑事庭以110年度審交簡字
    第203號判決認被告犯過失傷害罪、判處拘役20日確定，有
    前揭判決在卷可稽，復有新北市立聯合醫院109年8月17日、
    9月2日診斷證明書、活力復健診所110年12月23日診斷證明
    書暨收據明細彙總、淡水馬偕紀念醫院醫療費用收據、新北
    市立聯合醫院醫療費用收據、現場照片在卷可查，自應就原
    告因本件車禍所受之損害負賠償責任。茲就原告主張之各項
    請求有無理由，判斷如下：
  1.醫療費用、交通費用及牌照費用：原告因本件事故而受有該
    些費用之損失，並提出醫療費用收據、計程車乘車證明、汽
    （機）車各項異動登記書、交通部公路總局自行收納款項收
    據、驗車收據等件為證，且為被告所不爭執，應予准許。
  2.系爭車輛維修費用部分：依原告所提之估價單，其修復費用
    為22,010元，然原告所提出之估價單並未將工資及零件分別
    列計，經本院於審理期日通知原告補正，然原告於111年1月
    4日審理時仍未提供，經本院諭知若下次庭期再未提供，本
    院將以全數為零件費用認定，惟嗣111年1月13日審理時，原
    告仍未補正，並表示車行稱無法提供等語（見本院卷第72頁
    ），是本院不得已僅能將前述維修費全數認定為零件計算折
    舊，而以新零件更換舊零件之零件折舊部分非屬必要費用，
    應予扣除。茲查，系爭車輛係於101年2月15日出廠使用（行
    車執照僅記載出廠年月，未載明出廠日，依法推定為該月15
    日），有行車執照影本附卷可稽，依行政院所頒固定資產耐
    用年數表及固定資產折舊率表之規定，機械腳踏車耐用年數
    為3年，依定率遞減法每年應折舊千分之536，且參酌營利事
    業所得稅查核準則第95條第6項規定「固資產提列折舊採用
    平均法或定率遞減法者，以1年為計算單位，其使用期間未
    滿1年者，按實際使用之月數相當於年之比例計算之，不滿1
    月者，以1月計」而為計算，則算至本件事故發生時之109年
    8月4日，系爭車輛已逾耐用年數，依上開固定資產耐年數表
    及固定資產折舊率表規定，折舊後之殘值以成本10分之1為
    合度，則系爭車輛修復費用經扣除折舊後，應以2,201元為
    修復之必要費用。
  3.安全帽費用：原告所配戴之安全帽於因本件事故而損壞，被告理應負賠償責任，然原告自承係以1,700元購買，故賠償之計算標準應以1,700元為準，而非原告新購入之價格，又1,700元為該安全帽新品的價格，依前開說明，自須扣除折舊，然該安全帽無法於依行政院主計總處公布之什項設備分類明細表中找到相對應之品項，本院爰依原告稱本件事故發生時，該安全帽已經使用5年等情況，依職權認定於扣除折舊後，原告所得請求之金額為850元，逾此範圍之請求則為無理由，應予駁回。 
  4.精神慰撫金部分按精神慰撫金之多寡，應斟酌雙方之身分、
    地位、資力與加害之程度及其他各種情形核定相當之數額。
    其金額是否相當，自應依實際加害情形與被害人所受之痛苦
    及雙方之身分、地位、經濟狀況等關係決定之，最高法院96
    年度台上字第513 號判決意旨同此見解。爰審酌原告所受傷
    勢輕重，並斟酌兩造原告自敘之學、經歷、家庭及經濟狀況
    ，以其原告當時車輛遭撞擊程度猛烈，勢必造成原告心理上
    一定之陰霾，再考量本院依職權所查詢之兩造109 年度財稅
    資料等一切情狀後，認原告請求被告賠償精神慰撫金尚屬過
    高，認為原告請求精神上之損害賠償以60,000元為適當，逾
    此範圍之請求，即非有據。
  5.綜上，原告因本件車禍所受損金額合計為76,334元（計算式
    ：12,078+800+405+2,201+850+60,000=76,334）。
　㈢從而，原告依侵權行為之法律關係，請求被告給付原告76,33
    4元，為有理由，應予准許，逾此部分之請求，則無理由，
    應予駁回。
四、本件原告勝訴部分係就民事訴訟法第427 條第1 項適用簡易
    程序所為被告部分敗訴之判決，依民事訴訟法第389 條第1 
    項第3 款規定，應依職權就原告勝訴部分宣告假執行，原告
    此部分假執行之聲請不另准駁。至原告敗訴部分，其假執行
    之聲請即失所附麗，應併予駁回。
五、原告請求之給付除系爭車輛修復費用、安全帽、交通費、牌
    照費外，係刑事附帶民事訴訟經刑事庭裁定移送前來，依法
    免納裁判費，附此敘明。至原告請求系爭車輛修復費用、安
    全帽、交通費、牌照費共25,115元，非屬附帶民事部分，依
    職權確定訴訟費用為1,000元（第一審裁判費），其中170元
    應由被告負擔，餘由原告負擔。
中　　華　　民　　國　 111　　年　　1 　　月　　27　　日
                  士林簡易庭法  官  陳紹瑜 
以上正本係照原本作成。
如不服本判決，應於判決送達後20日內，向本院提出上訴狀並應
記載上訴理由，如於本判決宣示後送達前提起上訴者，應於判決
送達後20日內補提上訴理由書（須附繕本）。             
中　　華　　民　　國　 111　　年　　1 　　月　　27　　日
                            書記官 吳雪華